【裁判字號】    98,交聲,2519
【裁判日期】    981021
【裁判案由】    聲明異議
【裁判全文】
臺灣高雄地方法院交通事件裁定        98年度交聲字第2519號
原處分機關  交通部公路總局高雄區監理所
代  表  人  丙○○
異  議  人
即受處分人  甲○○
上列異議人因違反道路交通管理處罰條例案件，對於交通部公路
總局高雄區監理所中華民國98年8 月17日所為裁決（原處分案號
：高監自裁字第裁80-N00000000號）聲明異議，本院裁定如下：
    主  文
異議駁回。
    理  由
一、原處分意旨略以：受處分人甲○○於民國98年6 月28日下午
    4 時50分許，駕駛車號YU-9999 號自用一般小客車（下稱自
    小客車），行經高雄縣鳥松鄉○○路與美庄路有燈光號誌管
    制之交叉路口闖紅燈，經警攔停舉發，爰依道路交通管理處
    罰條例第53條第1 項、第63條第1 項之規定，裁處受處分人
    罰鍰新臺幣（下同）2,700 元，並記違規點數3 點等情。
二、聲明異議意旨則以：異議人係於綠燈轉黃燈時通過上開路口
    ，員警則係先躲藏在隱蔽處，待異議人通過路口時才突然現
    身攔停，誣蔑異議人闖紅燈。且員警躲在隱蔽處應有時間拍
    照採證，自應提出異議人確有闖紅燈之採證照片。又上開路
    口位在轉彎處，且紅綠燈已被樹叢遮蔽。為此聲明異議，請
    求撤銷原處分等語。
三、經查：
(一)本件異議人即受處分人（下稱異議人）甲○○於98年6 月28
    日下午4 時50分許，駕駛車號YU-9999 號自小客車，沿高雄
    縣鳥松鄉○○路由北向南行駛，並於通過美山路與美庄路口
    時，為警攔停舉發等情，業據異議人於聲明異議狀說明二記
    載明確（見本院交聲卷第5 頁），且經證人即高雄縣政府警
    察局仁武分局仁美派出所（下稱仁美派出所）員警乙○○到
    庭證述綦詳（同上卷第26-27 頁），並有高雄縣政府警察局
    舉發違反道路交通管理事件通知單影本、交通部公路總局高
    雄區○○○○○道路交通管理事件裁決書影本各1 份在卷可
    稽（同上卷第6 、10頁），此部分之事實已堪認定。
(二)證人乙○○於本院調查中證稱：伊與另名同事於前揭時間，
    均穿著制服，在美山、美庄路口執行一般的交通稽查勤務。
    該路口為三叉路口，沿美山路由北向南行駛至上開路口前雖
    屬彎道，惟轉彎幅度很小，靠美山路由北向南方向車道一側
    之路口紅綠燈雖有行道樹，惟尚不至於遮蔽燈號。伊係站在
    美山路由北往南方向靠近快車道處，距離上開路口約13公尺
    ，並未躲在遮蔽物後方。當時視線良好，車流量不多，由伊
    所站位置可同時看見該路口紅綠燈及通行車輛，視線範圍可
    看見沿美山路由北向南行駛尚未進入路口停止線之車輛。伊
    先看上開路口號誌，確認為紅燈後，就看見異議人的車子闖
    紅燈過來，異議人不是搶黃燈，是紅燈已經亮了一下子以後
    才開過來。該路口為三叉路口，異議人係沿美山路由北往南
    直行，除非有車輛由美庄路行駛到路口左轉，否則不會與異
    議人的車輛交會，異議人無閃避美庄路來車的問題。且伊等
    均為派出所員警，並非交通警察，並無取締交通之特別績效
    ，僅係執行巡邏，順便做一般的交通稽查，所以未帶照相或
    攝影器材，無法拍照或錄影採證，除非確有看見駕駛人闖紅
    燈，否則不會攔停舉發等語（見本院交聲卷第26-29 頁）。
(三)本件舉發時間為98年6 月28日下午4 時50分許，天色尚屬明
    亮，異議人亦未爭執當時有何陰雨或其他光線昏暗之情形。
    且依證人乙○○提出事後拍攝上開路口情形之照片12幀、異
    議人自行提出事後拍攝同處路口之照片6 幀所示（見本院交
    聲卷第32-37 頁、第39-40 頁），異議人所指美山路由北向
    南方向在上開路口前之轉彎處，距離路口尚遠，於右彎後至
    路口燈號前，尚有甚長一段直線路段，對於異議人目視路口
    號誌之視線應不生影響。且於通過上開路口後，雖又有一右
    彎路段，惟員警所站位置係在該彎道之前，仍可清楚目視上
    開路口之交通號誌及行進車輛，不致辨識錯誤。又依異議人
    行駛方向，美山、美庄路口之左側（南向北）、右側（北向
    南車道）各設置1 桿雙面燈號之交通號誌，且2 桿交通號誌
    之燈號係同步運轉，雖靠美山路由北向南方向車道一側（即
    異議人行駛方向之右側）之交通號誌，略為行道樹之枝葉所
    遮蔽，惟尚可目視紅燈燈號，況且由北向南之車道一側（即
    異議人行駛方向之左側）之交通號誌並無任何遮蔽物，以異
    議人之行駛方向，其於到達路口前，可先見到左側交通號誌
    之燈號，且非不能看見右側交通號誌之燈號，自無不能得知
    路口燈號之情形。又證人乙○○係仁美派出所員警而非交通
    警察，並無交通取締之特別績效，業據其證述如前，且證人
    與異議人素不相識，並無怨隙，衡情不致僅為區區交通違規
    事件，竟於法院調查時，甘冒偽證罪之刑罰，而為虛偽指證
    ，其於本院調查時所為證述，自堪採信。
(四)又本件舉發雖因證人乙○○僅係執行巡邏勤務時，順道執行
    一般交通稽查勤務，故未帶照相或攝影器材，而無法提出採
    證照片或錄影帶等，以佐證所舉發之違規事實，惟證人乙○
    ○既已於本院調查時到庭作證，以人證之證據方法而為舉證
    ，即屬已盡舉證義務，異議人確有駕車行經有燈光號誌管制
    之交岔路口闖紅燈之違規事實，已堪認定。至於異議人則一
    方面稱其係於路口燈號為綠燈轉黃燈之際通過路口；另方面
    卻又陳稱燈號為樹叢遮蔽等語，不無齟齬之處，而所提出之
    照片又未能顯示其於駕駛時，確有無法目視路口號誌之障礙
    ，自難為其有利之認定。
四、按汽車駕駛人，行經有燈光號誌管制之交岔路口闖紅燈者，
    處新臺幣1,800 元以上5,400 元以下罰鍰，並記違規點數3
    點，道路交通管理處罰條例第53條第1 項、第63條第1 項第
    3 款分別定有明文。原處分機關以異議人上開交通違規行為
    明確，依前開規定及違反道路交通管理事件統一裁罰基準所
    定罰鍰金額，裁處異議人罰鍰2,700 元，並記違規點數3 點
    ，核無違誤，裁量亦屬妥適，應予維持。異議人否認違規，
    聲明異議，指摘原處分不當，為無理由，應予駁回。
五、依道路交通管理處罰條例第87條第2 項、道路交通案件處理
    辦法第19條，裁定如主文。
中    華    民    國    98    年    10    月    21    日
                  交通法庭      法  官  林柏壽
以上正本係照原本作成。
如不服本裁定應於送達後5 日內向本院提出抗告狀。
中    華    民    國    98    年    10    月    21    日
                                書記官  洪嘉慧


司法院資訊處製作；財團法人民間司法改革基金會備份。
